【裁判字號】    99,交聲,2041
【裁判日期】    990531
【裁判案由】    聲明異議
【裁判全文】
臺灣臺中地方法院交通事件裁定        99年度交聲字第2041號
原處分機關  交通部公路總局臺中區監理所臺中市監理站
異  議  人
即受處分人  甲○○
上列受處分人因違反道路交通管理處罰條例案件，對於交通部公
路總局臺中區監理所臺中市監理站於民國98年10月28日所為之處
分（原處分案號：裁監稽違字第裁61-C00000000號裁決書）聲明
異議，本院裁定如下：
    主    文
異議駁回。
    理    由
一、原處分機關略以：異議人即受處分人甲○○騎乘車牌號碼LN
    V-556 號普通重型機車，於民國97年12月13日22時35分許，
    行經臺北縣中和市○○路與橋安路口處，因「闖紅燈（往板
    橋）」之違規，為臺北縣政府警察局中和分局警備隊員警以
    北縣警交字第C00000000 號違反道路交通管理事件通知單當
    場舉發。異議人於前揭時間、地點被舉發違規事實，係違反
    道路交通管理處罰條例第53條第1 項規定，本站遂於98年10
    月28日以裁監稽違字第裁61-C00000000號裁決書，裁處罰鍰
    新臺幣（下同）4,500 元，並依同條例第63條第1 項第3 款
    規定記違規點數3 點。
二、本本件聲明異議意旨略以：伊於97年12月23日夜間騎乘機車
    行經臺北縣中和市○○路與橋安路口，因燈號是黃燈，故不
    服警察取締，而不願簽紅單。當時舉發員警將本人機車鑰匙
    拔走，強迫本人需簽名，並稱該路段有監視器，伊可調取錄
    影帶證明，於是伊才簽名，但隔天至里長辦公室及該路段住
    家店面尋找可供佐證之監視錄影帶，才發現該舉發員警所告
    知為不實，伊主張未違規，不服原處分裁決，爰提出聲明異
    議云云（詳見聲明異議狀）。
三、按汽車（包括機器腳踏車）行駛至交岔路口，其行進、轉彎
    ，應遵守燈光號誌；汽車（包括機器腳踏車）駕駛人，行經
    有燈光號誌管制之交岔路口闖紅燈者，處1,800 元以上5,40
    0 元以下罰鍰，並記違規點數3 點；機器腳踏車違駕駛人反
    前揭事件，逾越應到案期限60日以上，繳納罰鍰或逕行裁決
    處罰者，統一裁罰基準為4,500 元。道路交通安全規則第10
    2 條第1 項第1 款、道路交通管理處罰條例第53條第1 項、
    第63條第1 項第3 款及違反道路交通管理事件統一裁罰基準
    及處理細則所訂之違反道路交通管理事件統一裁罰基準表分
    別定有明文。次按，交通警員製單舉發違反道路交通管理處
    罰條例所列之違規事實，本質上為行政處分，係公務員基於
    職務上權力，依法就特定之具體事件所為具公法上效果之單
    方行政行為，基於公務員為公法上行為具有公信力之原則，
    該行政處分當可被推定為真正，其據以依法處分之事實認定
    亦為正確無誤，本此公信原則，乃立法者賦予行政機關制定
    違反道路交通事件統一裁罰標準及處理細則，使執勤警員得
    當機處分以維護交通秩序、安全之行政目的，反之，若謂公
    務員一切行政行為均需預留證據以證其實，則國家行政勢必
    窒礙難行，據此，刑事訴訟法就犯罪證據有關之規定中，與
    屬行政秩序罰之交通違規裁罰本旨不合之部分，自不在準用
    之列。是若無證據足資證明執勤員警之舉發有誤或有捏造事
    實違法取締之情事，則執勤警員本其維護交通秩序、安全職
    責所為之舉發，自應受到合法、正確之推定。
四、查本件異議人即受處分人甲○○於97年12月13日22時35分許
    ，駕駛車牌號碼LNV-556 號普通重型機車，行經臺北縣中和
    市○○路與橋安路口處時，因「闖紅燈（往板橋）」違規，
    為臺北縣政府警察局中和分局警備隊員警當場舉發乙節，業
    經證人即舉發員警朱世棟於法院訊問時具結證稱：「（本件
    交通事件是否你舉發？）是的。」、「（事發當時你正執行
    何勤務？）當時正執行例行的巡邏勤務，我當時是騎機車巡
    邏。」、「（本件交通事件發生的時間、地點及當時情形，
    請說明之？）時間是97年12月13日晚上10時35分許，我是在
    上開現場圖所標示A 位置，距離橋和、橋安路口約5 公尺處
    ，該處可以目睹橋和、橋安路口之紅綠燈號誌變換的情況，
    一般取締闖紅燈都容許約三秒鐘的時間，我看到異議人騎乘
    機車直接從橋和路由永和方向往板橋方向行駛過來，經過橋
    和、橋安路口的時候，當時號誌燈即現場圖上B 所示已經變
    換成紅燈超過三秒，且異議人後面的車都已經停下來停等紅
    燈，我就在A 點攔停異議人，我有告知異議人是闖紅燈，並
    請她看後面的燈號，她竟然沒有熄火，把車子丟在旁邊跑掉
    ，我還跟同事說她在做什麼，我們當時覺得很奇怪，異議人
    之後又跑回來，說她沒有闖紅燈，過程中異議人還騎車要撞
    我，後來是我同事把她的機車鑰匙拔下來，我們當時有心平
    氣和跟異議人說我們不認識妳，也無仇恨，是因為妳闖紅燈
    ，我們才攔停。因為當天我有攜帶錄影筆，我有跟異議人說
    有在錄影，如果有疑義可以給她看，並且有告知她應到案之
    時日、處所及申訴管道，當時異議人情緒很激動。我當天本
    來有攜帶我個人的錄影筆，插在胸前口袋上，我沒有隨時檢
    視錄影筆電力是否足夠，等我回去觀看的時候，發現該錄影
    筆因電池耗用完畢，沒有錄到當時的情形。」、「（當時看
    到異議人闖紅燈，是你一人看到，有無其他人看到？）跟我
    同時執勤的隊長也有看到。」、「（當時同一燈號變換的時
    候，闖紅燈的人是否只有異議人一人？）當時確實只有異議
    人一人，我們有叫異議人看後面燈號，還說我們站的位置看
    得很清楚，因為其他的車子都已經停下來，只有她一部機車
    還在行駛，很明顯。」、「（異議人表示你們是強迫她簽名
    ，有無此事？）紅單是行政處分，有無簽名只是她有無收受
    而已，並不影響處分的效力，我們沒有必要強迫她簽名。簽
    名與否也不表示她承認闖紅燈。」等語綦詳，並當庭繪製現
    場圖1 份供本院參酌，且有臺北縣政府警察局北縣警交字第
    C00000000 號舉發違反道路交通管理事件通知單及現場告發
    行向示意圖各1 份附卷可憑。本院審酌上開證人係依法執行
    勤務之警員，與異議人間素不相識，亦無任何仇恨怨隙存在
    ，此經證人於法院訊問時證述明確，則上開證人自無甘冒偽
    證之刑法重責，刻意設詞誣陷異議人之理，本件既無證據足
    資證明證人之舉發有誤或有捏造事實違法取締之情事，則證
    人本其維護交通秩序、安全職責所為之舉發，自應受到合法
    、正確之推定，故認上開證人所為之證述，足堪採信。是以
    ，證人既於查獲受處分人於上揭時間地點駕車闖紅燈之違規
    行為，當場即時攔停本件異議人，並依法開單舉發，其所為
    舉發並無違誤，而原處分機關依據舉發機關移送之舉發資料
    及證據調查後，認定本件異議人確有上開違規情事，而予裁
    決處罰，亦屬合法正當。至異議人上開所辯，並無理由，要
    無可採。
五、綜上所述，原處分機關認異議人有前述違規情事，而依道路
    交通管理處罰條例第53條第1 項、第63條第1 項第3 款及違
    反道路交通管理事件統一裁罰基準及處理細則所訂之違反道
    路交通管理事件統一裁罰基準表規定，就受處分人所涉「駕
    車行經有燈光號誌管制之交岔路口闖紅燈」之違規行為，裁
    處罰鍰4,500 元，並依同條例第63條第1 項記違規點數3 點
    乙節，尚無違誤，本件異議人之異議為無理由，應予駁回。
據上論斷，應依道路交通管理處罰條例第87條第2 項、道路交通
案件處理辦法第19條，裁定如主文。
中    華    民    國    99    年    5     月    31    日
                  交通法庭    法  官  胡芷瑜
以上正本證明與原本無異。
如不服本裁定，應於裁定送達後5 日內向本院提出抗告狀。
                              書記官  沈慧玲
中    華    民    國    99    年    5     月    31    日

司法院資訊處製作；財團法人民間司法改革基金會備份。
